【裁判字號】    90,台上,2285
【裁判日期】    901214
【裁判案由】    排除侵害
【裁判全文】
最高法院民事裁定                                九十年度台上字第二二八五號
    上  訴  人  乙○○○
    訴訟代理人  許美麗律師
    被 上訴 人  甲 ○ ○
    訴訟代理人  楊隆源律師
右當事人間請求排除侵害事件，上訴人對於中華民國九十年六月五日台灣高等法院第
二審判決（八十九年度上字第一三四九號），提起上訴，本院裁定如左：
    主  文
上訴駁回。
第三審訴訟費用由上訴人負擔。
    理  由
按對於第二審判決上訴，非以其違背法令為理由，不得為之。民事訴訟法第四百六十
七條定有明文。依同法第四百六十八條規定，判決不適用法規或適用不當者，為違背
法令。而判決有同法第四百六十九條所列各款情形之一者，為當然違背法令。是當事
人提起上訴，如依民事訴訟法第四百六十八條規定，以第二審判決有不適用法規或適
用法規不當為理由時，其上訴狀或理由書應有具體之指摘，並揭示該法規之條項或其
內容。若係成文法以外之法則，應揭示該法則之旨趣。倘為司法院解釋、或本院之判
例，則應揭示該判解之字號或其內容。如以民事訴訟法第四百六十九條所列各款情形
為理由時，其上訴狀或理由書，應揭示合於該條款之事實。上訴狀或理由書如未依此
項方法表明，或其所表明者，顯與上開法條規定之情形不相合時，即難認為已對第二
審判決之違背法令有具體之指摘，其上訴自難認為合法。本件上訴人對第二審判決提
起上訴，雖以該判決違背法令為由，惟核其上訴理由狀所載內容，係就原審取捨證據
、認定事實之職權行使，指摘其為不當，並就原審已論斷：兩造於前原法院八十八年
度上字第一四一○號返還不當得利事件中，就上訴人占有系爭土地是否有正當權源之
重要爭點，已為實質且充分之辯論，判決認定上訴人無權占有系爭土地，命上訴人應
返還相當於租金之不當得利予被上訴人確定在案。被上訴人提起本件訴訟，亦係主張
上訴人無權占有系爭土地建屋，請求拆屋還地及返還自八十八年七月一日起之不當得
利，與前揭事件之訴訟標的除請求拆屋還地外，其餘部分並無不同，其重要爭點在於
上訴人是否無權占有系爭土地，上訴人就前開民事判決有關其無權占有之判斷未具體
表明有何顯然違背法令之情形，復未提出足以推翻前開判決之新訴訟資料，於本件自
不得任作相反之判斷或主張。且上訴人又無確切證據足以證明其與被上訴人之先父黃
鑑臣間有居間契約，其占有系爭土地為報告訂約機會之居間報酬等抗辯屬實，仍應認
其占有系爭土地無正當權源，因而為上訴人敗訴之判決等情，泛言未論斷，指為有判
決不備理由或違背證據法則、經驗法則之違法，而非具體表明合於不適用法規或適用
法規不當、或民事訴訟法第四百六十九條所列各款之情形，難認對該判決之如何違背
法令已有具體之指摘，依首揭說明，應認其上訴為不合法。
據上論結，本件上訴為不合法。依民事訴訟法第四百八十一條、第四百四十四條第一
項、第九十五條、第七十八條，裁定如主文。
中      華      民      國     九十     年     十二     月     十四     日
                              最高法院民事第二庭
                                  審判長法官  曾  桂  香
                                        法官  劉  延  村
                                        法官  劉  福  聲
                                        法官  黃  秀  得
                                        法官  陳  重  瑜
      右正本證明與原本無異
                                              書  記  官
中      華      民      國     九十     年     十二     月    二十五    日


司法院資訊處製作；財團法人民間司法改革基金會備份。
